【裁判字號】    95,易,17
【裁判日期】    950426
【裁判案由】    恐嚇等
【裁判全文】
臺灣高雄地方法院刑事判決                95年度易字第17號
公  訴  人  臺灣高雄地方法院檢察署檢察官
被      告  乙○○
被      告  丁○○
上列被告因恐嚇等案件，經檢察官聲請以簡易判決處刑（94年度
偵字第24175 號），本院高雄簡易庭認不應逕以簡易判決處刑（
94年度簡字第7194號），移由本院刑事庭改依通常程序審理，本
院判決如下：
    主  文
乙○○共同以加害生命之事，恐嚇他人致生危害於安全，累犯，
處有期徒刑肆月，如易科罰金，以佰元折算壹日。
丁○○共同以加害生命之事，恐嚇他人致生危害於安全，累犯，
處有期徒刑肆月，如易科罰金，以佰元折算壹日。
    事  實
一、乙○○前於民國90年間，因毒品案件，經本院以90年度雄簡
    字第58號判處有期徒刑5 月確定，於92年6 月11日執行完畢
    。丁○○前於民國92年間，因傷害案件，經本院以92年度簡
    字第2919號判處有期徒刑4 月確定，於93年1 月30日繳清罰
    金執行完畢。
二、乙○○因綽號「小恩」之不詳姓名年籍顧客向其任職之「舒
    美特家具公司」購買家具所交付用以給付貨款之支票（如附
    表）遭退票未獲兌現，竟於94年10月19日晚間某時許，駕駛
    其向不知情之李秀蓉借得之車號Z U-6910號自小客車搭載友
    人丁○○，一同前往發票人陳俊豪位於高雄市○○區○○里
    ○○街162 號之住處欲向陳俊豪催討債務，嗣於同日晚間7
    時30分許乙○○、丁○○抵達該址後，即隨原坐於該址門口
    乘涼而以為渠等二人係客人之陳俊豪父親戊○○進入上址屋
    內客廳，經向在場之陳俊豪父母戊○○、陳王秀英提示附表
    所示支票及詢問票主陳俊豪行蹤未果後，正值青壯年之乙○○、丁○○二人竟共同基於恐嚇危害安全之犯意聯絡，推由
    其中一人向年邁之陳俊豪雙親戊○○、陳王秀英恐嚇稱：「
    拿10萬元出來還，不然看你們這個兒子還要不要」（台語）
    等語，使戊○○、陳王秀英均心生恐懼，致生危害於安全，
    嗣因戊○○伺機外出向警方報案，乙○○、丁○○遂於上開
    陳俊豪住處前為趕至現場之員警當場查獲。
三、案經戊○○訴由高雄市政府警察局楠梓分局報告台灣高雄地
    方法院檢察署檢察官聲請簡易判決處刑。
    理  由
壹、程序方面
一、按被告以外之人於偵查中向檢察官所為之陳述，除顯有不可
    信之情況者外，得為證據，刑事訴訟法第159條之1第2項定
    有明文。證人戊○○、陳王秀英於偵查中所為之陳述，對被
    告而言，屬被告以外之人於偵查中向檢察官所為之陳述，依
    上揭法條規定，原則上具證據能力，且上開證人於偵查中所
    言均已具結，而被告二人復未提出上開證人於偵查中所為證
    述有何顯不可信之情況，自得為證據。
貳、實體方面
一、訊據被告乙○○、丁○○固均坦承持附表所示支票前往上開
    發票人陳俊豪住處，及向告訴人戊○○詢問陳俊豪行蹤之事
    實（見94年度簡字第7194號卷第23、24頁，95年度易字第17
    號卷第61、62頁），惟均矢口否認有何恐嚇犯行，均辯稱：
    對告訴人講話很客氣，沒有講什麼恐嚇的話，只有問票主陳
    俊豪在不在，且聽告訴人所居住之玉屏里里長提到有其他人
    到告訴人上開住處討債，上開恐嚇言語應該是以前來討債的
    人對告訴人說的云云。經查：
    (一)上揭犯罪事實業據證人戊○○於偵查、本院審理時結證稱
      ：在庭被告二人於上揭時地進入屋內後，就問說陳俊豪是
      不是伊的兒子、有無在家，伊便回答兒子陳俊豪不在家，
      被告二人就拿出附表所示扣案支票1 紙說是伊兒子陳俊豪
      所簽發，面額為10萬元，伊當時就表示伊沒有錢，在庭被
      告之其中一人就恐嚇伊說拿10萬元出來還，不然看伊這個
      兒子還要不要，還叫伊聯絡兒子陳俊豪回來，而當時家裡
      就伊和妻子陳王秀英兩個老人在家而已，伊當然聽到這種
      話會害怕，就伺機去附近的派出所報案，並把上開情形跟
      警察說，之後伊又回去家裡時，警察也已趕到現場，警察
      就在伊的住處前問是何人恐嚇，伊就指當時剛從附近商店
      買完飲料走過來的在庭被告二人，被告便被警察帶去警察
      局等語（見偵卷第56、57頁，94年度簡字第7194號卷第21
      、23、24頁，95年度易字第17號卷第58、59頁），並據證
      人陳王秀英於偵查、本院審理時結證稱：被告二人於上揭
      時地進入伊的住處後，就拿出一張支票說伊兒子開票跟被
      告買「家具」而欠錢不還，問說伊兒子在不在，伊回答兒
      子不在家後，被告二人便要求伊和丈夫戊○○要幫忙還錢
      ，伊便答稱沒有錢還需先等找到兒子再說，被告二人之其
      中一人竟就對伊及丈夫戊○○說兒子還要不要，伊當時感
      到非常害怕，後來伊先生戊○○就騎車出去，被告二人也
      跟著出去說要買飲料，隨後警察就趕到現場等語在卷（見
      偵卷第61頁，95年度易字第17號卷第60、61頁），復有附
      表所示於發票人欄蓋有「陳俊豪」印文之支票1 紙及高雄
      市票據交換所退票理由單扣案可憑（見偵卷第25頁）。而
      被告乙○○於94年10月19日（查獲當日）警詢及本院審理
      時供稱：因為一位綽號「小恩」之顧客以附表所示支票向
      伊所任職之「舒美特家具公司」購買家具，結果該張支票
      竟然退票，而「小恩」又避不見面，老闆就把附表所示支
      票交給伊，要伊依照該張支票上面所載之地址去找發票人
      處理債務，伊才會帶著這張支票到告訴人家裡問說發票人
      陳俊豪在不在等情（見偵卷第5 頁，95年度易字第17 號
      卷第64頁），及被告丁○○於本院審理時供稱：告訴人表
      示兒子陳俊豪不在後，就說要打電話問陳俊豪，所以伊才
      會買完飲料後又回到告訴人住處，並看到有2 台警車已經
      在場，伊走過去，看到警察在向告訴人問話，告訴人便向
      警察指認伊與乙○○，隨後伊就被警察帶走等語在卷（見
      94年度簡字第7194號卷第24頁，95年度易字第17號卷第64
      、65頁），均與上開證人戊○○、陳王秀英所述有關被告
      乙○○、丁○○到現場催討有關購買「家具」之欠款及被
      告二人買完飲料後又返回現場欲瞭解戊○○是否聯繫上發
      票人陳俊豪等情節相符。復衡以證人戊○○、陳王秀英與
      被告二人素未相識，並無恩怨，業據被告乙○○於94 年
      10月19日（查獲當日）警詢供稱：伊之前不曾去上址找過
      告訴人戊○○，為警查獲這天是第一次去，也不認識告訴
      人戊○○之兒子陳俊豪，伊於案發當日偶遇丁○○，兩個
      人便結伴一起去上址等語在卷（見偵卷第6 、7 頁），是
      證人戊○○、陳王秀英已無甘冒偽證罪之風險惡意誣陷被
      告之可能，且若非被告二人確有以上開言語恐嚇情事，證
      人何以得就案發當日情形及被告行蹤、催討「何種債務」
      為如此詳細之陳述，益顯上開證人之證詞堪以採信，應無
      一致虛捏事實之可能。
    (二)至被告二人雖均辯稱：有聽告訴人所居住之玉屏里里長提
      到有其他人到告訴人上開住處討債，上開恐嚇言語應該是
      以前來討債的人對告訴人說的云云。然查：證人丙○○即
      楠梓區玉屏里里長於本院審理時證稱：大約於94年下半年
      時，有「一位」年輕人拿「一些票」至戊○○家說要向戊○○之兒子討債，因戊○○表示找不到兒子，那位討債的
      年輕人就問伊要如何處理，伊因為怕出事情，便要求對方
      給個面子，由伊拿3 千元給該名年輕人當車資，當時伊沒
      有聽到這名男子說什麼恐嚇的話，但有看到戊○○家的「
      椅子倒在旁邊」，伊能確定該名男子不是在庭被告二人等
      語（見95年度易字第17號卷卷第62、63頁），核與證人戊○○於本院訊問時證稱：除在庭被告二人來討債外，還有
      其他年輕人拿了「十幾張」的票來討債，還很兇的把伊住
      處物品踢很遠，並找里長來，由里長出面解決拿2 、3 千
      元給那個人等語相符（見94年度簡字第7194號卷第22頁）
      ，則依上開證人證述，可知證人丙○○里長所目擊前開向
      告訴人討債之年輕人係持「一些票」，且當時現場有「座
      椅傾倒」之情形，實與本案持附表所示支票「1 紙」及以
      「言詞」向告訴人恐嚇之手段、情節均大相逕庭，而被告
      丁○○於本院訊問時復自承：伊買完飲料後回到告訴人住
      處，看到有2 台警車已經在場，而警察在向告訴人問話，
      告訴人便向警察指認伊與乙○○，隨後伊就被警察帶走等
      語在卷（見94年度簡字第7194號卷第24頁），益徵本案告
      訴人戊○○應無誤認被告二人之可能。
    (三)又被告乙○○係民國62年3 月9 日出生，被告丁○○則係
      民國69年9 月7 日出生，均正值青壯且渠等於本院審判程
      序到庭時，經本院觀渠等外表確係身材魁武之成年男子無
      疑，而告訴人戊○○（民國25年8 月8 日出生）、其妻陳
      王秀英（民國25年2 月7 日出生）均屆70歲之高齡，相較
      於被告之體型外貌，告訴人戊○○及其妻陳王秀英均係身
      材弱小之年邁老者，則以被告與告訴人之年歲、身型、體
      能氣力狀況及案發當時屋內僅有告訴人戊○○及其妻陳王
      秀英二名老者之客觀情況觀察，被告對被害人以「拿10萬
      元出來還，不然看你們這個兒子還要不要」（台語）等語
      恐嚇，已足使告訴人戊○○及其妻陳王秀英心生畏懼，至
      為灼然。
    (四)被告二人向告訴人戊○○所提出之附表所示支票，固因存
      款不足而遭退票，其票面上蓋有「拒絕往來」字樣，有該
      支票及高雄市票據交換所退票理由單扣案可憑（見偵卷第
      25頁），然該張蓋有「拒絕往來」字樣之支票縱不得向發
      票人行使付款請求權，仍有得行使買賣原因債權之可能性
      存在，且其發票人欄上確實蓋有告訴人之子「陳俊豪」之
      印文，而被告乙○○係受所任職「舒美特家具公司」負責
      人之委託欲向發票人陳俊豪催討該支票之票款，業經認定
      如前，則分屬國中畢業、高職畢業而均未具備法律專業知
      識之被告乙○○、丁○○，在受人委託持附表所示支票向
      告訴人戊○○及其妻陳王秀英請求給付時，雖出言恐嚇，
      惟證人陳王秀英於本院審理時已證稱：被告二人一來就說
      伊兒子開票向他們買家具等語在卷（見95年度易字第17號
      卷第60頁），堪認被告二人主觀上認為欲代人催討真實存
      在債權之可能性甚大，復無證據證明被告二人有何為自己
      或第三人不法所有之意圖，故本案被告所為，自與恐嚇取
      財罪之情形不同，附此敘明。
    (五)綜上，本案事證明確，被告二人上開恐嚇犯行堪以認定。
二、核被告乙○○、丁○○所為，均係犯刑法第305 條恐嚇危害
    安全罪。又被告二人之恐嚇危害安全行為，係以一個恐嚇行
    為，同時侵害告訴人戊○○及其妻陳王秀英之法益，係一行
    為同時觸犯數個相同罪名，為想像競合犯，應依刑法第55條
    規定論以一個恐嚇危害安全罪。被告乙○○、丁○○就上開
    恐嚇犯行，有犯意聯絡、行為分擔，均為共同正犯。被告乙○○前於90年間，因毒品案件，經本院以90年度雄簡字第58
    號判處有期徒刑5 月確定，於92年6 月11日執行完畢；丁○○則於民國92年間，因傷害案件，經本院以92年度簡字第29
    19號判處有期徒刑4 月確定，於93年1 月30日繳清罰金執行
    完畢之事實，有被告二人之台灣高等法院被告前案紀錄表可
    稽，渠等於有期徒刑執行完畢後5 年以內，再犯本件有期徒
    刑以上之罪，均為累犯，均應依刑法第47條規定加重其刑。
    爰審酌被告乙○○、丁○○不思以正當手段代人催討債務，
    竟以上開加害生命之事恐嚇告訴人戊○○及其妻陳王秀英，
    造成告訴人心理之恐懼、壓力，且犯後否認犯行，顯無悔意
    ，惟念其智識程度不高，法治觀念淡薄，衝動失慮下而為上
    開犯行等一切情狀，各量處如主文所示之刑，並均諭知易科
    罰金之折算標準，以資懲儆。
三、公訴意旨另以被告未徵得告訴人戊○○之同意即尾隨戊○○
    進入上址住處，因認被告涉犯無故侵入住宅罪嫌云云，惟被
    告二人均堅決否認有此部分之犯行，均辯稱：告訴人當時有
    請渠等進入屋內，但渠等只在門口等語。惟按「刑法第306
    條第1 項所謂無故侵入他人住宅，乃指未得該住宅之支配或
    管理人之明示或默示認許，且無正當進入理由而擅行侵入者
    而言。」，最高法院46年度臺非字第44號裁判要旨可資參照
    。經查：告訴人戊○○於偵查中係證稱：案發當時伊原在門
    外走廊上坐著，被告二人一來也沒有特別問說可不可以進去
    ，而當時住處大門是開著的狀態，伊有進屋裡去又出來，被
    告二人就跟著伊等語（見偵卷第56頁），復於本院訊問、審
    理時詳稱：伊當時坐在門口，被告二人一來伊不知道他們要
    做什麼，「便以為被告二人是客人」，被告二人就跟著伊進
    入屋內，因為當時住處鐵門沒關，裡面也無玻璃門隔開，就
    是一踏進來即客廳等語在卷（見94年度簡字第7194號卷第20
    頁，95年度易字第17號卷第58、59頁），則告訴人既係在未
    問明被告二人來意且以為渠等係客人之情況下，即讓被告二
    人隨其進入屋內，是本案已足認定被告二人係由告訴人戊○○默示同意進入屋內，即與本罪構成要件不該當，惟此部分
    公訴人認與前開論罪科刑部分有裁判上一罪關係，爰不另為
    無罪諭知。
據上論斷，應依刑事訴訟法第452 條、第299 條第1 項前段，刑
法第28條、第305 條、第55條、第47條、第41條第1 項前段，罰
金罰鍰提高標準條例第1 條前段、第2 條，判決如主文。
本案經檢察官甲○○到庭執行職務。
中    華    民    國    95    年    4     月    26    日
                  刑事第三庭  審判長法  官  張意聰
                                    法  官  錢衍蓁
                                    法  官  郭瓊徽
以上正本證明與原本無異。
如不服本判決，應於收受送達後10日內向本院提出上訴書狀。
中    華    民    國    95    年    4     月    27    日
                                    書記官  陳瓊芳
附錄
刑法第305條：
   以加害生命、身體、自由、名譽、財產之事，恐嚇他人致生
   危害於安全者，處2 年以下有期徒刑、拘役或300 元以下罰
   金。
附表
┌────┬───┬───┬───┬─────┬────┐
│支票號碼│發票人│面額  │發票日│發  票  地│付款銀行│
│        │      │新台幣│      │          │        │
├────┼───┼───┼───┼─────┼────┤
│PA999148│陳俊豪│10萬元│91年9 │高雄市楠梓│彰化商業│
│6       │      │      │月30日│區玉屏里聖│銀行北高│
│        │      │      │      │雲街162號 │雄分行  │
└────┴───┴───┴───┴─────┴────┘


司法院資訊處製作；財團法人民間司法改革基金會備份。
